臺灣板橋地方法院交通事件裁定　　　 100年度交聲字第2519號
原處分機關　交通部公路總局臺北區監理所板橋監理站
異　議　人
即受處分人　林柏凱
上列異議人即受處分人因違反道路交通管理處罰條例案件，不服
交通部公路總局臺北區監理所板橋監理站中華民國100 年6 月23
日板監裁字第裁41-C00000000號裁決處分（舉發案號：新北市政
府警察局100 年3 月8 日北警交字第C00000000 號），聲明異議
，本院裁定如下：
    主  文
原處分撤銷。
林柏凱汽車駕駛人，駕駛汽車經測試檢定酒精濃度超過規定標準
，吊扣普通重型機器腳踏車駕駛執照壹年，並應接受道路交通安
全講習。
   理   由
一、原處分意旨略以：異議人即受處分人林柏凱於民國100 年3
    月8 日凌晨0 時32分許，駕駛車號N35-973 號普通重型機車
    ，行經新北市○○區○○路5 巷與中港西路口時，因有「汽
    車駕駛人酒精濃度超過規定標準（吐氣酒精濃度每公升0.55
    毫克以上）」之違規行為，經新北市政府警察局新莊分局明
    志派出所執勤員警攔停製單當場舉發，爰依道路交通管理處
    罰條例第35條第1 項第1 款規定裁處罰鍰新臺幣（下同）4
    萬5 千元，吊扣其駕駛執照1 年，並依同條例第24條第1 項
    第2 款規定（漏引）裁處其應接受道路交通安全講習。
二、異議意旨略以：異議人因本件酒駕行為，業經檢察官為緩起
    訴處分確定，令向指定之機構或團體提供60小時之義務勞務
    ，希望能藉由勞動服務來抵銷罰款云云。
三、按汽車駕駛人飲用酒類或其他類似物後其吐氣所含酒精濃度
    超過每公升0.25毫克或血液中酒精濃度超過百分之0.05以上
    者，不得駕車，道路交通安全規則第114 條第2 款定有明文
    。又汽車駕駛人，駕駛汽車經測試檢定有酒精濃度超過規定
    標準者，處1 萬5 千元以上6 萬元以下罰鍰，並當場移置保
    管該汽車，及吊扣其駕駛執照1 年，且應接受道路交通安全
    講習，道路交通管理處罰條例第35條第1 項第1 款、第24條
    第1 項第2 款分別規定明確。
四、經查：
  (一)本件異議人即受處分人林柏凱於100 年3 月8 日凌晨0 時32
    分許，駕駛車號N35-973 號普通重型機車，行經新北市○○
    區○○路5 巷與中港西路口時，經警攔停並施以吐氣酒精濃
    度測試，測試值達每公升0.69毫克，為警製單當場舉發乙節
    ，此有舉發通知單影本1 紙附卷可稽，且為異議人所不爭執
    ，堪認屬實。惟異議人上開行為，因另涉刑法第185 條之3
    公共危險罪嫌，經臺灣板橋地方法院檢察署檢察官偵查結果
    ，以100 年度速偵字第1527號為緩起訴處分確定，緩起訴期
    間為1 年（自緩起訴處分確定日即100 年4 月1 日起至101
    年3 月31日止），異議人應於收受緩起訴命令通知書起，至
    緩起訴期間屆滿前2 個月止，向指定之政府機關、政府機構
    、行政法人、社區或其他符合公益目的之機構或團體提供60
    小時之義務勞務，及接受法治教育3 小時，目前該緩起訴處
    分期間仍未屆滿等情，亦有上開緩起訴處分書、執行緩起訴
    處分命令通知書、臺灣高等法院被告前案紀錄表各1 份在卷
    可參。
  (二)按94年2 月5 日公布，95年2 月5 日施行之行政罰法第26條
    規定：「一行為同時觸犯刑事法律及違反行政法上義務規定
    者，依刑事法律處罰之。但其行為應處以其他種類行政罰或
    得沒入之物而未經法院宣告沒收者，亦得裁處之。前項行為
    如經不起訴處分或為無罪、免訴、不受理、不付審理之裁判
    確定者，得依違反行政法上義務規定裁處之。」即所謂一事
    不二罰原則。探究其立法目的，無非以一行為同時觸犯刑事
    法律及違反行政法上義務規定時，由於刑罰與行政罰同屬不
    法行為之制裁，而刑罰之懲罰作用較強，依刑事法律處罰即
    足資警惕，實無一事二罰再處行政罰之必要，但罰鍰以外之
    沒入或其他種類行政罰，因兼具維護公共秩序之作用，為達
    行政目的，行政機關仍得併予裁處。此所稱「其他種類行政
    罰」，係指違反行政法上之義務應受「裁罰性」之「不利處
    分」而言，依行政罰法第2 條規定，應包括限制或禁止行為
    之吊扣證照處分及警告性之講習處分在內。故汽車駕駛人酒
    後駕車時，如同時觸犯刑法第185 條之3 之公共危險罪者，
    道路交通主管機關除依上開行政罰法第26條第1 項但書規定
    ，處以其他種類行政罰外，關於行政罰鍰部分，即應依行政
    罰法第26條、道路交通管理處罰條例第10條等規定移送地方
    法院檢察署處理，其後非有行政罰法第26條第2 項所定不起
    訴等事由，不得裁處行為人罰鍰。而上開行政罰法第26條第
    2 項雖以應受行政罰之行為如經不起訴處分或為無罪、免訴
    、不受理、不付審理之裁判確定者，始得另為裁決處罰，未
    明文包括緩起訴處分在內，但考其緩起訴處分之性質，實屬
    於附條件之便宜不起訴處分，而於緩起訴之條件成就後，始
    發生如同確定不起訴處分之禁止再訴效力，故於緩起訴之猶
    豫期間屆滿，復未經撤銷緩起訴時，緩起訴即發生如同確定
    之不起訴處分之效力，此時，行為人即已終局的不受刑事法
    之訴追，該緩起訴處分即具實質之禁止再訴之確定力，原處
    分機關於此時再為裁決，行為人無同時遭到行政處罰及刑事
    訴追之危險，因此，解釋上行政罰法第26條第2 項之規定應
    包括「條件成就」之緩起訴處分之情形在內，故酒後駕車同
    時觸犯公共危險犯行，行為人雖經緩起訴處分，然於緩起訴
    處分條件成就前，行為人隨時有受撤銷緩起訴再受刑事追訴
    之風險，行政機關自不得就同一事由裁處行為人罰鍰處分，
    以免行為人受有一事二罰之危險。從而不論將緩起訴處分定
    義為何種性質，於緩起訴期間未屆滿前，行為人都有隨時受
    撤銷緩起訴再受刑事追訴之風險，行政機關不得就同一事由
    裁處行為人罰鍰處分，交通法庭亦同（本院暨所屬法院96年
    法律座談會刑事類提案第36號研討結果參照）。
  (三)次按94年12月28日修正公布，95年7 月1 日施行之道路交通
    管理處罰條例第35條第8 項規定：「前項汽車駕駛人，經裁
    判確定處以罰金低於本條例第92條第3 項所定最低罰鍰基準
    規定者，應依本條例裁決繳納不足最低罰鍰之部分。」核屬
    行政罰法第26條之特別規定。而酒後駕車經檢察官為緩起訴
    處分，並命被告向公益團體捐款或提供義務勞務者，被告係
    履行檢察官為緩起訴處分命令，此等命令名義上雖非刑罰，
    但仍是一種特殊的處遇措施，造成被告之財產減少或義務增
    加，性質上亦屬干預人民自由之處分，與刑事制裁無異，實
    質上為刑事處罰。故檢察官為緩起訴處分並命向公益團體捐
    款者，其捐款解釋上亦屬道路交通管理處罰條例第35條第8
    項所規定之「罰金」，監理機關不得再為行政罰鍰，然於行
    為人所支付之緩起訴處分金，未達道路交通管理處罰條例第
    92條第3 項所訂最低罰鍰基準規定之情形下，仍應依該條例
    第35條第8 項之規定，補繳不足最低罰鍰之部分，始為適法
    。至於檢察官為緩起訴處分並未命令被告支付一定之金額者
    ，被告既未曾受相當於「罰金」之處罰，審度上揭道路交通
    管理處罰條例第35條第8 項之規範意旨，監理機關依同條例
    第92條第3 項所訂罰鍰基準規定對於行為人裁處全額罰鍰，
    應屬法之所許，惟此亦必須待緩起訴之猶豫期間屆滿後始得
    為之。
  (四)又酒後駕車只有一個交通違規行為，而且有關其處罰效果之
    罰鍰、吊扣駕駛執照與施以道路交通安全講習等與該交通違
    規行為是否存在均無從分離。法院審理時應先確定異議人是
    否確有交通違規行為事實，再決定原處分機關所適用之法律
    有無錯誤。從而，異議人於聲明異議狀雖僅記載就罰鍰部分
    聲明異議，其餘部分並未提及，惟該吊扣駕駛執照與施以道
    路交通安全講習部分與其交通違規行為是否存在既無從分離
    ，法院自應予以審理（臺灣高等法院暨所屬法院97年法律座
    談會刑事類提案第40號、98年法律座談會刑事類提案第20號
    、第23號研討結果均同此見解）。
  (五)異議人上開酒後駕車之行為，既同時違反道路交通管理處罰
    條例第35條第1 項第1 款與刑法第185 條之3 之規定，係一
    行為同時觸犯刑事法律及違反行政法上義務規定，依行政罰
    法第26條第1 項前段規定，應依刑事法律處罰之。而異議人
    酒後駕車違反刑法第185 條之3 之規定，業經臺灣板橋地方
    法院檢察署檢察官以100 年度速偵字第1527號為緩起訴處分
    確定，緩起訴期間為1 年（自緩起訴處分確定日即100 年4
    月1 日起至101 年3 月31日止），目前該緩起訴處分期間仍
    未屆滿等情，俱如前述。揆諸前開說明，自必須待緩起訴期
    滿未經撤銷，異議人始最終確定免於受刑事訴追，此時，原
    處分機關始得為行政裁罰。而在緩起訴期間內即猶豫期間期
    滿前，該緩起訴處分仍有被撤銷之可能，此時原處分機關若
    依法為行政裁決為罰鍰處分，將使受處分人有同時遭受行政
    罰鍰及刑事訴追之危險，顯與行政罰法第26條規定之立法意
    旨相違背。
五、從而，異議人固有於前揭時間、地點，駕駛機車經測試檢定
    酒精濃度超過規定標準之違規行為，惟原處分機關在緩起訴
    處分尚未實質確定前，逕依道路交通管理處罰條例第35條第
    1 項第1 款規定裁處異議人罰鍰4 萬5 千元部分，顯與行政
    罰法第26條第1 項前段、第2 項之規定意旨有違，即有可議
    。而道路交通管理處罰條例第35條第1 項1 款、第24條第1
    項第2 款所定之吊扣駕駛執照1 年、施以道路交通安全講習
    部分，因屬行政罰法第26條第1 項但書及第2 條第1 款所稱
    之其他種類行政罰，兼具維護公共秩序之作用，為達此行政
    目的，尚無違反一事不二罰原則。從而，原處分既有上揭違
    法之處，自應由本院將原處分予以撤銷，並自為裁罰如主文
    第2 項所示，以期適法。
六、至於罰鍰部分應由原處分機關俟上開緩起訴期間屆滿後，依
    異議人是否經撤銷緩起訴並受刑事追訴處罰之情形，另為適
    法之處理，附此敘明。
七、依道路交通管理處罰條例第87條第2 項、道路交通事件處理
    辦法第19條，裁定如主文。
中    華    民    國   100    年    8     月    19    日
                  交通法庭  法  官  朱嘉川
以上正本證明與原本無異。
如不服本裁定應於送達後5 日內向本院提出抗告狀。
                            書記官  林伶芳
中    華    民    國   100    年    8     月    19    日